【裁判字號】    89,訴,2248
【裁判日期】    890817
【裁判案由】    清償借款
【裁判全文】
臺灣臺中地方法院民事判決  八十九年度訴字第二二四八號
    原      告  台灣中小企業銀行股份有限公司
    法定代理人  丙○○
    訴訟代理人  甲○○
    被      告  乙○○
右當事人間請求清償借款事件，本院判決如左：
    主    文
被告應給付原告新台幣壹佰參拾肆萬柒仟柒佰壹拾參元，及自民國八十九年一月十五
日起至清償日止，按年息百分之九點五五計算之利息，並自民國八十九年二月十六日
起至清償日止，逾期在六個月以內者，按上開利率百分之十，逾期超過六個月者，按
上開利率百分之二十計算之違約金。
訴訟費用由被告負擔。
    事    實
甲、原告方面：
  一、聲明：如主文所示。
  二、陳述：
  （一）訴外人林福淵以被告為連帶保證人，於民國八十六年十二月十五日向原告借
        用新台幣（下同）一百三十五萬元，並簽訂借據乙紙，約定借款期間自八十
        六年十二月十五日起至一百零六年十二月十五日止，按月攤還本息，利息按
        年息百分之九點五五計算，逾期清償在六個月以內者，按上開利率百分之十
        ，超過六個月者，按上開利率百分之二十計付違約金，如有一期不給付，視
        同全部到期。詎借款人林福淵自八十九年一月十五日起即未依約給付利息，
        依約該筆借款應視為全部到期，尚有如主文所示之債務未清償，依消費借貸
        及連帶保證契約之法律關係，請求被告給付。
 （二）在八十一年間被告曾擔任訴外人林福淵之連帶保證人，向原告借款一百三十
       五萬元，並簽立借據乙紙，該借據上連帶保證人之簽章係由林福淵代被告簽
       名、蓋章，而八十六年之借據亦是由林福淵代被告簽名、蓋章，被告應該知
       情，否認被告之印章係被盜蓋，且被告與林福淵婚姻關係仍然存在。
  三、證據：提出借據二紙、授信約定書及戶籍謄本各乙紙為證。
乙、被告方面：
  一、聲明：駁回原告之訴。
  二、陳述：訴外人林福淵於八十一年間購買預售屋時，被告曾擔任連帶保證人，向
      原告借款一百三十五萬元，當時之授信約定書係原告親自簽名、蓋章，對於八
      十一年之借據亦無意見。該一百三十五萬元借款，被告已一部清償，尚欠八十
      五萬元，然林福淵在八十六年間又向原告增貸五十萬元，復以被告為連帶保證
      人簽立本件一百三十五萬元之借據乙紙，原告並不知情，亦未在該借據上簽名
      、蓋章，雖該借據上之印章為被告所有，且與八十一年之借據、授信約定書上
      所蓋之印章係同一顆，惟可能放在家裡，被林福淵拿去偷蓋，而林福淵現在都
      沒有回家。
  三、證據：提出借據一紙為證。
    理    由
一、本件原告起訴主張訴外人林福淵以被告為連帶保證人，於八十六年十二月十五日
    向原告借用一百三十五萬元，並簽訂系爭借據乙紙，約定借款期間自八十六年十
    二月十五日起至一百零六年十二月十五日止，按月攤還本息，利息按年息百分之
    九點五五計算，逾期清償在六個月以內者，按上開利率百分之十，超過六個月者
    ，按上開利率百分之二十計付違約金，如有一期不給付，視同全部到期。詎借款
    人林福淵自八十九年一月十五日起即未依約給付利息，依約該筆借款應視為全部
    到期，尚有一百三十四萬七千七千百一十三元，及自八十九年一月十五日起至清
    償日止，按年息百分之九點五五計算之利息，並自八十九年二月十六日起至清償
    日止，逾期在六個月以內者，按上開利率百分之十，逾期超過六個月者，按上開
    利率百分之二十計算之違約金未清償等事實，業據提出借據一紙為證，被告除抗
    辯：該借據上之簽名、印章不是伊簽章的，印章應係放在家中，被林福淵拿去盜
    蓋，八十一年間曾向原告借款一百三十五萬元，尚欠八十五萬元，不知道林福淵
    再增貸五十萬元云云外，對其餘事實並不爭執。則本件所應審究者係被告是否為
    林福淵於八十六年十二月十五日向原告借款之連帶保證人。
二、經查原告主張在八十一年間被告曾擔任訴外人林福淵之連帶保證人，向原告借款
    一百三十五萬元，並簽立借據乙紙，該借據上連帶保證人之簽章係由林福淵代被
    告簽名、蓋章之事實，業據原告提出為被告所不爭執其真正之借據及授信約定書
    各乙紙為證，被告並自承上開授信約定書係由其簽名、蓋章，堪信原告此部分之
    主張為真實。再按私文書應由舉證人證其真正。但他造於其真正無爭執者，不在
    此限。私文書經本人或其代理人簽名、蓋章或按指印或有法院或公證人之認證者
    ，推定為真正，民事訴訟法第三百五十七條、第三百五十八條定有明文。又因印
    章由本人或有權使用人使用為常態，被人盜用為變態，主張印章遭人盜用者，即
    應負舉證責任，最高法院八十四年度訴字第六四三號判例可資參照。經查，本件
    系爭八十六年十二月十五日之借據上被告之印章為真正，且與前開八十一年之借
    據及授信約定書上之印章為同一顆，業據被告自認在卷，依前揭民事訴訟法第三
    百五十八條規定，系爭借據可證明為真正，被告既抗辯其印章係遭盜蓋，依前開
    說明，即應就被盜蓋之事實負舉證責任。惟被告未能舉證以實其說，是其所辯，
    委無足採。則原告上開主張可信為真實。
三、本件借款之主債務人林福淵既自八十九年一月十五日起未依約攤還本息，依被告
    簽立之授信約定書第五條第一款約定，一期不給付，視為全部到期。從而，原告
    依消費借貸及連帶保證契約請求被告給付一百三十四萬七千七百一十三元，及自
    民國八十九年一月十五日起至清償日止，按年息百分之九點五五計算之利息，並
    自民國八十九年二月十六日起至清償日止，逾期在六個月以內者，按上開利率百
    分之十，逾期超過六個月者，按上開利率百分之二十計算之違約金。為有理由，
    應予准許。
四、據上論結，原告之訴為有理由，依民事訴訟法第七十八條，判決如主文。
中      華      民      國    八十九    年      八      月    十七      日
                                    臺灣臺中地方法院民事第三庭
~B法      官  張瑞蘭
右為正本係照原本作成
如不服本判決，應於判決送達後二十日內，向本院提出上訴狀。
中      華      民      國    八十九    年      八      月    十八        日
~B法院書記官


司法院資訊處製作；財團法人民間司法改革基金會備份。
